臺灣嘉義地方法院民事判決　94年度小上字第4號
上　訴　人　甲○○
　　　　　　　　　　　　九號
被上訴人　　翊豐資產管理股份有限公司
法定代理人　 吳大鼎
訴訟代理人　 乙○○
　　　　人
上列當事人間請求清償消費款事件，上訴人對於中華民國93年12
月30日本院嘉義簡易庭93年度朴小字第130號第一審判決提起上
訴，本院於中華民國94年7月25日辯論終結，判決如下：
    主  文
原判決廢棄。
被上訴人在第一審之訴駁回。
第一審訴訟費用新台幣壹仟元及第二審訴訟費用新台幣壹仟伍佰
元，均由被上訴人負擔。
    事  　　實
甲、上訴人方面：
  一、聲明：如主文所示。
  二、陳述：除與原審判決書所載者相同茲予引用外，補稱：
  （一）上訴人雖有向被上訴人之轉讓債權人中華商業銀行股份
        有限公司（下稱中華商銀）申請信用卡，必須中華商銀
        承諾後，方屬契約成立，而中華商銀並未舉證已將信用
        卡交付上訴人，亦未證明簽帳單上之簽名為上訴人所為
        ，即以申請書上之簽名為上訴人所簽，而認定上訴人應
        付簽帳款項，原審認定事實顯有違背經驗法則及不備理
        由之違法。
  （二）中華商銀在信用卡申請書契約上，並未就如何將信用卡
        交付上訴人做保護措施，及如何防止信用卡遭冒領盜刷
        做防範，有違消費者保護法第12條之立法意旨。
  三、證據：援用原審之立證方法。
乙、被上訴人方面：
  一、聲明：駁回上訴。上訴費用由上訴人負擔。
  二、陳述：除與原審判決書所載者相同茲予引用外，補稱：
   （一）上訴人未具體指摘原審認定事實如何違背法令，且事
         實問題不得在小額訴訟程序中再為爭執。
   （二）中華商銀已依上訴人申請書上之地址，以掛號寄送，
         並有該大廈管理員收受之回執可按，且開卡時又需上
         訴人之個人資料方能開卡，可見中華商銀已盡保護之
         責，上訴人不得事後又稱未居住於該地，而主張中華
         商銀未有保護措施，且上訴人亦未舉證該申請書上，
         有何條款對消費者不利，不得援引為上訴理由。
  三、證據：援用原審之立證方法。
    理  　　由
壹、程序方面
一、本件中華商銀於訴訟程序中，將其對上訴人之消費款債權轉
    讓予翊豐資產管理股份有限公司（下稱翊豐公司），並由翊
    豐公司聲明承受訴訟，於法並無不合，應予准許，先予敘明
    。
二、按對於小額程序之第一審裁判上訴者，非以其違背法令為理
    由，不得為之。民事訴訟法第436條之24 第2項定有明文。
    其上訴狀內並應記載上訴之理由，表明原判決所違背之法令
    及其具體內容，或依訴訟資料可認為原判決有違背法令之具
    體事實，同法第436條之25定有明文。查本件上訴理由狀記
    載及本院於準備程序闡明，上訴人表明原審認定事實違背經
    驗法則及不備理由，另認原審未依消費者保護法做有利上訴
    人之認定，其判決違背法令，應認已表明原判決所違背之法
    令及其具體內容，及依訴訟資料可認為原判決有違背法令之
    具體事實，依民事訴訟法第436條之24第2項、第436條之25
    之規定，尚無不符。
貳、實體方面
一、本件被上訴人主張：上訴人於92年3月28日，向被上訴人之
    轉讓債權人中華商銀申請信用卡2張（卡號00000000000
    00000、0000000000000000，下稱系爭信用卡），中華商銀
    並依上訴人所寫之地址寄送信用卡，嗣後上訴人於92年3月
    28日至92年5月18日持該卡簽帳金額2萬7810 元，卻拒絕給
    付，至92年12月18日止，積欠中華商銀除上開簽帳金額外，
    另有利息及違約金，總計3萬1360元。
二、上訴人則以並未收到信用卡，而中華商銀並未舉證已將信用
    卡交付上訴人，亦未證明簽帳單上之簽名為上訴人所為，即
    以申請書上之簽名為上訴人所簽，而認定上訴人應付上開款
    項，原審認定事實顯有違背經驗法則及不備理由之違法為置
    辯。
三、經協商兩造爭執及不爭執事項，雙方對（一）上訴人有向中
    華商銀申請信用卡，且中華商銀依申請書上之地址寄送信用
    卡。（二）中華商銀已將對上訴人之債權轉讓予被上訴人，
    而中華商銀因簽帳單已過保存時間，而無法提出。並無爭執
    。則雙方爭點集中在（一）上訴人有無收受該系爭信用卡？
    （二）簽帳單是否為上訴人所簽？（三）原判決有無違背法
          令之處？分敘如下：
   （一）當事人主張有利於己之事實者，就其事實有舉證之責
         任。民事訴訟法第277條第1項定有明文，被上訴人雖
         已依照上訴人申請書所寫地址寄送信用卡，並經該地
         址之大廈管理員簽名，有回執可按，然並非當然即可
         推認被上訴人有收受系爭信用卡之事實，雖被上訴人
         亦提出上開信用卡之語音開卡資料，欲證明上訴人已
         收受系爭信用卡，惟所謂開卡語音作業只要有信用卡
         人之身分證號碼或出生年月日即可處理，故上開信用
         卡縱已開卡使用，亦不能當然推認係上訴人收受並開
         卡使用。
   （二）縱上訴人已收受該信用卡並開卡，然上訴人是否確實
         有在中華商銀所指之時間刷卡消費一節，依前開民事
         訴訟法舉證責任之規定，應由被上訴人舉證，惟查系
         爭信用卡刷卡之簽帳單，經中華商銀表示已超過保存
         期限而無法提出，則被上訴人顯然未舉證刷卡日期之
         簽帳單確為上訴人所為，衡情被上訴人在尚有消費借
         貸款項未獲清償前，即已將借貸憑證銷毀，以致無法
         查證是否確為上訴人所簽帳，此等不利益或危險不應
         歸由上訴人負擔。
   （三）原審判決認上訴人在信用卡申請書上簽名，系爭信用
         卡並已開卡簽帳使用，無論係被告親自刷卡消費，或
         同意他人以其名義刷卡消費，或知他人以其名義消費
         而不為反對之表示者，均須負清償之責，疏未注意被
         上訴人是否收受該信用卡及是否簽帳消費，此等有利
         於被上訴人之事實，應由被上訴人舉證，在被上訴人
         未舉證前，遽為上訴人不利之認定，有違民事訴訟法
         第277條第1項之規定，即係違背法令，上訴意旨指摘
         原判決不當，求予廢棄改判，為有理由，自應由本院
         將原判決予以廢棄，改判如主文第2項所示。
四、本件因事證已臻明確，兩造其餘攻擊、防禦方法及所為之立
    證，與判決之結果不生若何之影響，無庸逐一予以論究，併
    予敘明。
五、據上論結，本件上訴為有理由，依民事訴訟法第436條之32
    第2項、第450條、第463條、第78條、第436條之19第1項，
    判決如主文。
中　　　華　　　民　　　國　　94　　年　8　月　8  　日
                      民事第一庭審判長法官　林世芬
                              　法　　　官　李文輝
                            　　法　　　官　蔡廷宜
右為正本係照原本作成。
本判決不得上訴。
中　　　華　　　民　　　國　　94　　年　8　月　8  　日
                            　　書　記　官　黃郁萍
